【裁判字號】    95,訴,2054
【裁判日期】    970318
【裁判案由】    傷害致死
【裁判全文】
臺灣彰化地方法院刑事判決              95年度訴字第2054號
公  訴  人  臺灣彰化地方法院檢察署檢察官
被      告  甲○○
選任辯護人  黃俊昇律師
            陳世煌律師
上列被告因違反毒品危害防制條例案件，經檢察官提起公訴（九
十五年度偵字第九七六一號），本院判決如下：
    主    文
甲○○傷害人之身體因而致人於死，處有期徒刑年陸月。
    犯罪事實
一、緣甲○○因其置放於彰化縣二林鎮○○段第一００之二二七
    地號土地菜園內之白鐵桶子、電纜線等物品曾經失竊，因此
    特別留意出沒於該地之可疑人士。其於民國九十五年十月十
    七日十六時許，駕駛車牌號碼ＴＧ－００七號自用大貨車，
    沿彰化縣二林鎮○○路由東往西直行至上開土地前時，本欲
    左轉進入上開土地，因見蔡貴竹與乙○○騎乘之車牌號碼Ｘ
    Ｋ三－六九七號重型機車停放於上開土地前方路邊，乃懷疑
    有人竊取其物品，遂未轉入上開土地，而趨前勘查，發覺蔡
    貴竹與乙○○在該處，雙方乃短暫交談，經乙○○告以因蔡
    貴竹不舒服故而停車在該處後，乙○○、蔡貴竹隨即騎乘前
    揭機車離去，然旋又騎入上開土地之通行道路內停留，迨甲
    ○○迴車並亦駛進該通行道路時，復見乙○○、蔡貴竹停留
    該處，乃再駕車前往探查乙○○、蔡貴竹有無行竊，並以其
    貨車車頭面對機車車頭之方式停下，坐於駕駛座上詢問乙○
    ○：「現在又要幹什麼？」，乙○○乃答稱「我朋友不舒服
    要小便」，蔡貴竹因恐甲○○發現渠正擬施用毒品，故在甲
    ○○告知「我這裡東西丟掉很多」之際，立即將機車騎至大
    貨車後方，並呼叫乙○○趕緊上車，打算駛離該處，甲○○
    見狀更加懷疑二人為竊賊，詎其可預見倘倒車撞擊或逼近攔
    阻蔡貴竹所騎乘之機車，極易造成人車倒地且受傷，於客觀
    上並應可預見足以發生死亡或重傷害之結果，竟因主觀上未
    預見上開加重結果之發生，仍基於如蔡貴竹、乙○○因此受
    有傷害亦不違背其本意之普通傷害犯意，將排檔桿打入倒退
    檔，並放除離合器後，踩油門倒車撞擊蔡貴竹所騎乘之機車
    ，以達攔阻、質問乙○○、蔡貴竹有無行竊，並警告渠二人
    莫再到場之目的，斯時正欲坐上機車後座之乙○○因遭撞擊
    而飛落至機車斜前方（傷害部分未據告訴），該機車亦因此
    倒地並壓住蔡貴竹，雖經乙○○呼喊「撞到人了」，甲○○
    依舊繼續倒車，直至拖行蔡貴竹及該機車約達四點九公尺後
    始行停止，造成蔡貴竹受有低血量休克、胸部肋骨骨折併血
    胸、皮下氣腫及骨盆骨折之傷害，經送醫急救，仍因胸部挫
    傷致出血性休克，於同日十九時十分許傷重不治死亡。甲○
    ○於肇事後未被有偵查犯罪職權之機關或公務員發覺前，主
    動打電話報警並向到場了解事故之員警自首為肇事者及陳述
    肇事經過，接受裁判。
二、案經臺灣彰化地方法院檢察署檢察官據報相驗後自動檢舉偵
    查起訴。
    理    由
一、證據能力部分：
    本案下列引用之供述及非供述證據，經本院依法踐行調查證
    據程序，公訴人及被告甲○○、辯護人均不爭執各該證據之
    證據能力，且亦查無依法應排除其證據能力之情形，是後述
    所引用證據之證據能力皆無疑義，合先敘明。
二、認定犯罪事實所憑之證據及理由：
    訊據被告甲○○固坦承有於上揭時地，駕車撞倒蔡貴竹騎乘
    之機車，致乙○○飛落至機車斜前方，蔡貴竹則被機車壓住
    並遭拖行約四點九公尺，嗣後不治死亡等情不諱，惟矢口否
    認犯故意傷害致死之犯行，辯稱：其當時誤打倒車檔才會撞
    倒乙○○、蔡貴竹及機車，並非故意撞他們，本案應屬過失
    致死云云。然查：
(一)被害人蔡貴竹騎乘之機車，於上揭時地，遭被告所駕大貨車
    後車斗撞擊，導致被害人蔡貴竹人車倒地，送醫不治死亡等
    事實，業據被告於警詢、偵查及本院審理時認承在卷，並有
    被害人蔡貴竹之財團法人彰化基督教醫院二林分院法醫參考
    病歷摘要、財團法人彰化基督教醫院二林分院急診病歷、道
    路交通事故現場圖、蔡貴竹死亡案發現場一覽圖、現場照片
    、車輛照片、相驗照片附卷可稽，足認被告駕車撞人之自白
    與事實相符。而被害人蔡貴竹因本件傷害致受有低血量休克
    、胸部肋骨骨折併血胸、皮下氣腫及骨盆骨折之傷害，嗣因
    胸部挫傷致出血性休克不治死亡，亦經臺灣彰化地方法院檢
    察署檢察官督同法醫師相驗明確，製有勘驗筆錄、相驗屍體
    證明書及驗斷書各一件在卷足憑，被害人蔡貴竹確係因被告
    之撞擊行為致死，堪以認定。
(二)本案應審酌者，乃被告駕車撞擊被害人蔡貴竹之機車時，究
    係出於何種主觀犯意？
  1.被告雖辯稱其主觀上並無傷害被害人蔡貴竹之意，係因錯打
    倒車檔才誤撞被害人蔡貴竹云云。選任辯護人並為被告辯護
    稱：被告有可能與乙○○談話前就打二檔，待談話完畢，即
    直接放掉離合器，所以車輛自然倒退云云。惟按行為人對於
    構成犯罪之事實，預見其發生而其發生並不違背其本意者，
    以故意論；又按刑法上過失犯之成立，應以不注意於可以預
    知之事實為要件，若對於構成犯罪之事實，已預見其能發生
    ，又無確信其不能發生之情形，係故意而非過失，刑法第十
    三條第二項及最高法院二十年非字第四０號判例參照。
  2.本案案發過程，業據證人乙○○於警詢時證述：伊與蔡貴竹
    騎乘ＸＫ三－六九七號重型機車行經該處，蔡貴竹因毒癮發
    作要伊停在路旁，蔡貴竹正欲施打毒品時，甲○○駕ＴＧ－
    ００七號大貨車經過，問伊等在該地做何事，伊說因朋友不
    舒服所以停在該處休息，交談約一分鐘後，伊立即騎車載蔡
    貴竹離開，往東行進約一五０公尺後又轉進豬舍的產業道路
    下車，約二分鐘後，甲○○又開該貨車以車頭朝伊等機車車
    頭方式將伊等堵住，口氣很不好問伊等，現在又要幹什麼，
    伊走向貨車駕駛座旁與甲○○應答時，蔡貴竹即騎乘機車從
    旁邊經過離開現場，蔡貴竹行至貨車後面喊叫伊上機車要離
    開，伊就跑向機車欲上車時，甲○○立即踩油門，以倒車方
    式撞擊伊與蔡貴竹騎乘之機車，致蔡貴竹被重機車壓住，伊
    大聲喊叫說撞到人了，甲○○仍繼續踩油門一直將蔡貴竹拖
    行約五公尺後，才停車並向前行駛停住，待其將機車扶起，
    甲○○才下車察看並打電話報警處理等語（見臺灣彰化地方
    法院檢察署九十五年度相字第八０六號卷第十七頁），另於
    偵查中具結證陳：甲○○開貨車過來停在伊等旁邊，伊等的
    機車停在甲○○駕駛座那邊，蔡貴竹站在甲○○車前，伊則
    站在貨車駕駛座旁與甲○○講話，但甲○○口氣很差，蔡貴
    竹因吸毒心裡害怕，就先騎機車至貨車後面停住，叫伊趕快
    上車，甲○○看到伊跑時，就將貨車後退，在伊要跳上機車
    時，甲○○倒車撞到伊的背，同時間也撞到機車，機車被撞
    倒，蔡貴竹被壓在機車下，甲○○還是繼續倒車，伊有喊叫
    撞到人，蔡貴竹也有哀叫撞到了，可是甲○○沒有停車還繼
    續倒車大約五公尺；甲○○下車還作勢要打伊，伊對甲○○
    說：「都已經撞到人了，還繼續倒車」，但甲○○罵三字經
    ，並說「這種人撞死活該」，講完之後才報警等詞（見臺灣
    彰化地方法院檢察署九十五年度相字第八０六號卷第四七頁
    及其反面），復於本院審理時結證稱：伊跟甲○○有談話，
    伊走到甲○○駕駛座那邊，甲○○有把車窗搖下來，甲○○
    的口氣不是很好，問伊說伊等二人在這邊幹什麼，伊說蔡貴
    竹不舒服方便完就要離開，甲○○就說伊等是小偷，不讓伊
    等離開，當時蔡貴竹的機車停在貨車前面，蔡貴竹就從甲○
    ○駕駛座那邊騎機車到貨車後面，叫伊說上車要走了，伊就
    走著要上機車，剛要跨上機車，還沒有坐上，甲○○的車子
    就倒退撞到伊，蔡貴竹的機車有開始走動，走了一小段，甲
    ○○的車子撞到伊背部，伊翻了一跟斗飛到機車斜前面，倒
    在那裡，蔡貴竹也跟著倒，被機車壓住，伊趕快爬起來，看
    到甲○○車子還在後退，就喊撞到人了，當時伊看到甲○○
    的車窗已搖上，而且車聲很大，甲○○可能沒有聽到，車子
    還是持續後退，拖行了幾公尺，甲○○有加速，伊有聽到踩
    油門的聲音，又是下坡，加速會導致車速更快，甲○○貨車
    有卡到機車，是機車右邊排氣管這邊被貨車底盤卡住，連機
    車一起拖，而蔡貴竹當時在機車下面，後來甲○○的車子就
    往前開，到前面空地迴轉回來，發現蔡貴竹躺在地上，伊坐
    在地上，這時甲○○才停車下來查看；而當時甲○○的車子
    只要閃過機車，就可以直接前進開走，不用繞道前進等情明
    確（見本院卷九十七年一月十日審判筆錄第四、七、八、十
    、十一頁）。
  3.參諸被告於警詢時，原自承：其見對方牽著機車要跑，就打
    倒車檔，要告知對方，若來這裡，其要報警等語（見臺灣彰
    化地方法院檢察署九十五年度相字第八０六號卷第十一頁）
    ，嗣於偵查中雖改稱：其打錯檔，打到倒車檔，踩油門倒車
    約三公尺左右，之後發現打錯檔，才踩煞車停車，其沒有聽
    到乙○○喊撞到人了，其只有踩一下油門的距離，所以只有
    倒車三公尺等詞（見臺灣彰化地方法院檢察署九十五年度相
    字第八０六號卷第四八頁反面、第五四頁），然於本院九十
    五年十二月八日移審訊問時，又更正稱：其當時是想要將車
    輛後退倒土，才會去撞到他，之前因為害怕，所以亂說（即
    打錯檔打成倒車檔），現在說的是正確的等言（見本院卷九
    十五年十二月八日訊問筆錄第二、三頁），則被告關於該手
    排貨車案發當時究竟是否打錯檔，說詞反覆不定，已然令人
    懷疑，其事後於本院審理時，再異陳：當時是錯打為倒車檔
    云云，實難讓人置信。況手排車之前進檔係往前打，後退檔
    是向後打，被告曾為職業貨車駕駛人，業經其陳明在卷，對
    此應知之甚明，當無誤打之可能；又果如選任辯護人所言，
    該貨車原來就打二檔，放掉離合器後會自然倒退，然依通常
    駕車經驗，駕駛人面對本欲前進之車輛卻忽然後退，甚或碰
    撞物品，當有立即知悉並停車之本能反應為是，被告並非新
    手駕駛，對該貨車後退、撞擊情形豈會毫無感覺？若真係不
    小心倒車碰及，應會馬上停止，何以任令該貨車倒退並拖行
    被害人蔡貴竹、機車達四點九公尺後，始發覺打錯檔而停車
    ？足見被告、選任辯護人上揭辯詞，不可採信，堪認被告撞
    倒被害人蔡貴竹斯時，應如被告警詢、本院九十五年十二月
    八日訊問時所供，本即係要倒車無訛。
  4.衡之被告既係於懷疑被害人蔡貴竹、證人乙○○為竊賊之狀
    態下，欲以倒車之方式攔阻、警告被害人蔡貴竹、證人乙○
    ○，惟被告並無從確定於攔阻、警告被害人蔡貴竹、證人乙
    ○○前，確能煞停其車，對於如因煞車不及將撞擊被害人蔡
    貴竹、證人乙○○或致被害人蔡貴竹、證人乙○○人車倒地
    之事實，當可知悉並得預見，倘被害人蔡貴竹、證人乙○○
    因而倒地受傷，應不違背其本意，參諸前開規定及判例意旨
    ，被告主觀上有傷害之間接故意，應堪認定。被告辯稱其係
    過失致人於死，要屬避重就輕之詞，殊不值採。
(三)刑法加重結果犯，以行為人能預見其結果之發生為要件，所
    謂能預見乃指客觀情形而言，與主觀上有無預見之情形不同
    ，若主觀上有預見，而結果之發生又不違背其本意時，則屬
    故意範圍，最高法院四十七年臺上字第九二０號判例意旨參
    照。刑法第二百七十七條第二項傷害致人於死罪，係因犯罪
    致發生一定結果而為加重其刑之規定，屬加重結果犯，以行
    為人主觀上基於傷害他人之故意而為加害行為，且在客觀上
    原能預見該行為所生之死亡結果，惟未預見者，始得適用，
    苟行為人主觀上對於其行為足以發生死亡之結果有所預見而
    猶為之，即難謂無殺人之故意，應構成殺人罪，而非傷害致
    人於死罪。按衡諸一般人之常識，倘小貨車撞擊機車或機車
    突被小貨車逼近，機車上人員極可能因而倒地，造成死亡之
    結果，客觀上為常人所能預見，被告為具通常智識之成年人
    ，客觀上對於上開結果應可預見，而被告與被害人蔡貴竹並
    無舊怨深仇，且其逼近被害人蔡貴竹所騎之機車是要攔阻、
    警告被害人蔡貴竹，另被告所駕之小貨車與被害人蔡貴竹所
    騎機車損壞情況並不嚴重（見臺灣彰化地方法院檢察署九十
    五年度相字第八０六號卷第二七至三七頁），足見碰撞力量
    不大，堪認被告並無殺害被害人蔡貴竹或使被害人蔡貴竹受
    重傷之犯意，主觀上並無預見被害人蔡貴竹因此死亡之結果
    ，被告係基於普通傷害之間接故意而為加害之行為，致被害
    人蔡貴竹因被撞倒地受有低血量休克、胸部肋骨骨折併血胸
    、皮下氣腫及骨盆骨折之傷害，送醫不治死亡，被告之傷害
    行為與被害人蔡貴竹死亡結果間，顯有相當因果關係，被告
    自應負傷害致死之加重結果責任。
(四)綜上諸情交互以觀，被告所辯各情，皆屬事後卸詞，難以採
    信。本案事證明確，應依法論科。
三、核被告所為，係犯刑法第二百七十七條第二項之傷害致死罪
    。被告於肇事後未被有偵查犯罪職權之機關或公務員發覺前
    ，主動打電話報警並向到場了解事故之員警自首為肇事者及
    陳述肇事經過，已據被告陳明在卷，亦有彰化縣警察局二林
    分局萬興派出所處理相驗案件初步調查暨報驗書附卷足憑，
    被告為對於未發覺之罪自首而接受裁判，應依刑法第六十二
    條前段規定減輕其刑。爰審酌被告預見倒車逼近被害人蔡貴
    竹機車，可能導致該機車倒地，仍基於被害人蔡貴竹縱使因
    此受傷亦不違背其本意之傷害間接犯意，而倒車撞擊，致被
    害人蔡貴竹死亡，所生危害極大，且犯後飾詞卸責，態度不
    佳，然兼衡其業與被害人家屬達成民事和解，高額賠償損害
    等一切情狀，量處如主文所示之刑，以資懲儆。再斟之被告
    固與被害人家屬和解，惟否認犯行，圖卸實責，難認已知所
    悔悟，因認不宜對被告宣告緩刑，被告、選任辯護人此部分
    之請求礙難准許，附此說明。
據上論斷，應依刑事訴訟法第二百九十九條第一項前段，刑法第
二百七十七條第二項、第六十二條前段，判決如主文。
本案經檢察官郭玄義到庭執行職務。
中    華    民    國    97    年    3     月    18    日
                  刑事第四庭    審判長法  官  周淡怡
                                      法  官  廖政勝
                                      法  官  周莉菁
以上正本證明與原本無異。
如不服本判決，應於判決送達後10日內，向本院提出上訴書狀，
上訴書狀應「敘述具體上訴理由」，並按他造當事人之人數附繕
本。「切勿逕送上級法院」。
告訴人或被害人對於判決如有不服具備理由請求檢察官上訴者，
其上訴期間之計算係以檢察官收受判決正本之日期為準。
中    華    民    國    97    年    3     月    18    日
                                      書記官  卓俊杰
附錄本判決論罪科刑法條：
刑法第277：
傷害人之身體或健康者，處3年以下有期徒刑、拘役或1千元以下
罰金。
犯前項之罪因而致人於死者，處無期徒刑或7年以上有期徒刑；
致重傷者，處 3 年以上 10 年以下有期徒刑。


司法院資訊處製作；財團法人民間司法改革基金會備份。
